臺灣板橋地方法院刑事判決　　　　　　　99年度易字第3557號
公　訴　人　臺灣板橋地方法院檢察署檢察官
被　　　告　林聰明
上列被告因違反毒品危害妨制條例案件，經檢察官提起公訴（九
十九年度毒偵字第七四三二號），本院判決如下：
    主  文
林聰明施用第二級毒品，處有期徒刑伍月，如易科罰金，以新臺
幣壹仟元折算壹日。扣案之第二級毒品甲基安非他命壹包（驗餘
淨重零點零捌陸捌公克）沒收銷燬。
    事  實
一、林聰明於民國八十九年間因施用毒品案件，經本院以八十九
    年度毒聲字第四三二一號裁定送觀察、勒戒後，認有繼續施
    用毒品之傾向，再經本院以八十九年度毒聲字第四六四０號
    裁定令入戒治處所施以強制戒治，因戒治成績評定合格，再
    經本院於八十九年十二月二十九日，以八十九年度毒聲字第
    七二五四號裁定停止戒治，所餘戒治期間付保護管束，復因
    於保護管束期間，未能依規定報到，違反保護管束情節重大
    ，經臺灣板橋地方法院檢察署檢察官聲請本院於九十年五月
    九日，以九十年度毒聲字第一九九０號裁定撤銷停止戒治，
    令入戒治處所施以強制戒治，嗣於九十一年三月四日強制戒
    治期滿釋放出所，並經該署檢察官於九十二年四月二日以九
    十二年度戒毒偵字第一０八號為不起訴處分；嗣於強制戒治
    期滿釋放後五年內，於九十二年間因施用毒品案件，經本院
    以九十二年度簡字第三五三一號判處有期徒刑六月，如易科
    罰金，以銀元三百元折算一日，於九十三年十月五日執行完
    畢，仍不知悔改。
二、其明知甲基安非他命業經毒品危害防制條例第二條第二項第
    二款規定，列為第二級毒品管理，不得非法持有及施用，竟
    基於施用第二級毒品甲基安非他命之犯意，於九十九年九月
    十六日二十時五十五分在警局採尿前九十六小時內某時（自
    九十九年九月十六日十九時三十分至二十時五十五分為警查
    獲中除外），在不詳地點，以不明方法施用第二級毒品甲基
    安非他命一次。嗣於九十九年九月十六日十九時三十分許，
    因其兄林聰賢以臺北縣中和市（現改制為新北市中和區○○
    ○路二六五巷十四弄五號五樓及六樓加蓋處人員往來複雜，
    報警處理，經警前往上址查看，在六樓加蓋處林聰明之房間
    內，扣得第二級毒品甲基安非他命一包（扣案淨重０．０八
    七０公克，經取樣０．０００二公克檢驗用罄，驗餘淨重０
    ．０八六八公克），及不知何人所有之吸食器一組，經得林
    聰明之同意採集其尿液送驗，呈安非他命類陽性反應，始查
    悉上情。
三、案經新北市政府警察局（改制前為臺北縣政府警察局）中和
    第二分局報請臺灣板橋地方法院檢察署檢察官偵查起訴。
    理  由
壹、程序方面：
一、按搜索，經受搜索人出於自願性同意者，得不使用搜索票，
    但執行人員應出示證件，並將其同意之意旨記載於筆錄；刑
    事訴訟法第一百三十一條之一規定甚明。本案警員執行搜索
    時，雖未向法院聲請搜索票，惟其執行係得該屋屋主林聰賢
    及使用人即被告林聰明同意後為之，並經執行員警記載事由
    於筆錄（見偵卷第十二、十三、十四頁），是本案係得被告
    之同意後搜索，依上開規定，本案搜索扣押所得之物，並非
    違法取得之證物，有證據能力。
二、次按，被告以外之人於審判外之言詞或書面陳述，除法律有
    規定者外，不得作為證據，刑事訴訟法第一百五十九條第一
    項固定有明文，然鑑定之經過及其結果，應命鑑定人以言詞
    或報告，同法第二百零六條第一項亦規定甚明。是鑑定人以
    「書面」為鑑定報告提出於法院，依刑事訴訟法第一百五十
    九條第一項立法理由及同法第二百零六條第一項規定，即具
    有證據能力。又法院或檢察官得囑託醫院、學校或其他相當
    之機關、團體為鑑定，或審查他人之鑑定，並準用第二百零
    三條至第二百零六條之一之規定，刑事訴訟法第二百零八條
    第一項亦定有明文。依此，檢察官對於偵查中之案件，認須
    實施鑑定者，固應就具體個案，選任鑑定人或囑託鑑定機關
    （團體）為之；但對於司法警察機關調查中之案件，或有量
    大或急迫之情形，為因應實務之現實需求，如檢察官針對該
    類案件之性質（例如：查扣之毒品必須檢驗其成份、對施用
    毒品之犯罪嫌疑人必須檢驗其體內有無毒品代謝反應、對於
    查扣之槍砲彈藥必須檢驗有無殺傷力、對違反野生動物保育
    法案件必須鑑定是否屬於保育類動物案件等），認為當然有
    鑑定之必要者，經參考法務部九十二年五月二十日法檢字第
    ０九二０八０二０三號函送之法務部「因應刑事訴訟法修正
    工作小組」研討之刑事訴訟法修正相關議題第二十一則之共
    識結論，以及本院於九十二年八月一日舉行之刑事訴訟法新
    制法律問題研討會第三則法律問題研討結果之多數說（載於
    司法院九十二年八月印行「刑事訴訟法新制法律問題彙編」
    第十五頁至第十八頁），基於檢察一體原則，得由該管檢察
    長對於轄區內之案件，以事前概括選任鑑定人或囑託鑑定機
    關（團體）之方式，俾便轄區內之司法警察官、司法警察對
    於調查中之此類案件，得即時送請事前已選任之鑑定人或囑
    託之鑑定機關（團體）實施鑑定，該鑑定人或鑑定機關（團
    體）亦應視同受承辦檢察官所選任或囑託而執行鑑定業務，
    其等出具之書面鑑定報告應屬刑事訴訟法第二百零六條所定
    之傳聞例外，當具有證據能力（法務部九十二年九月一日法
    檢字第０九二００三五０八三號函可供參照）。從而，本件
    尿液、毒品，經由查獲之警察單位依先前轄區檢察署檢察長
    事前概括選任鑑定機關，即臺灣檢驗科技股份有限公司、交
    通部民用航空局航空醫務中心實施鑑定，上開鑑定機關所出
    具之鑑定書，即具有證據能力而得為本案之證據。
貳、實體部分：
一、訊據被告林聰明對於上揭時地，為警在其住處扣得第二級毒
    品甲基安非他命及施用工具之事實固坦承不諱，但矢口否認
    被訴施用第二級毒品甲基安非他命之犯行，辯稱：伊住處遭
    不明人士侵入，伊有報警，上開扣案物品均非伊所有；伊因
    車禍受傷，於查獲當日有前往衛生署雙和醫院就診，可能係
    醫生所使用之藥物產生偽陽性反應云云，並提出雙和醫院診
    斷證明書一紙為證。惟查：
（一）被告林聰明於九十九年九月十六日十九時三十分為警查獲
      後，旋於同日二十時五十五分在新北市政府警察局中和第
      二分局錦和派出所採集尿液送驗，結果：以酵素免疫分析
      法（EIA ）初步檢驗，其濃度逾檢驗標準，再以氣相層析
      質譜儀法（GC/M S）確認檢驗，其尿液中確呈第二級毒品
      甲基安非他命陽性反應（檢體編號T0000000號），此有臺
      灣檢驗科技股份有限公司濫用藥物檢驗報告及尿液代號對
      照表各一紙在卷可稽（見偵卷第四一、四三頁）。
（二）臺灣檢驗科技股份有限公司係以氣相層析質譜儀分析法（
      GC/MS ）確認；其檢驗方法係以「氣相層析儀」先將物質
      氣化後，再經分析管分離，由於各種物質之沸點及對管柱
      之吸附力均不同，在經過檢測器（Detecor ）測定後，表
      現出不同之滯留時間（Retension time），以滯留時間來
      判斷係何種物質；再利用「質譜儀」為檢測器，將物質撞
      擊成碎片，記錄其質譜圖。因每個化合物之鍵結能力不同
      ，故不同之物質會有其特定之質譜圖，因此在物質之判斷
      上有如指紋之鑑定，在理論上，扣除人為之因素，其精確
      度已接近百分之百。又人體施用第二級毒品甲基安非他命
      經尿液排出之時間，依施用者食量多寡、人體代謝功能、
      施用者之年齡及性別有所差異，惟一般而言，施用者在九
      十六小時內所排出之尿液均有可能被檢出，此為本院歷來
      審理毒品案件職務上所知悉。被告於九十九年九月十六日
      二十時五十五分所採取之尿液中，既有甲基安非他命陽性
      反應，且其檢出濃度數值達12106NG/ML，高出標準3500NG
      /ML 甚多，則其在採尿前九十六小時內某時（九十九年九
      月十六日十九時三十分至二十時五十五分為警查獲中除外
      ），在不詳地點，有非法施用第二級毒品甲基安非他命一
      次之犯行，殆可認定。
（三）被告林聰明雖辯稱：伊在採尿前未施用毒品，可能係前往
      雙和醫院就診時所服用藥物，產生偽陽性反應云云。然其
      係於九十九年九月十六日十九時三十分為警查獲後，於二
      十時五十五分在警局採集尿液檢體，嗣後向警方表示身體
      不舒服，經警戒護前往行政院衛生署雙和醫院就診，業據
      證人即警員翁福祥於本院審理中證述綦詳。再觀諸被告所
      提診斷證明書上亦載明其就診時間為「九十九年九月十六
      日二十二時零分至二十二時四十五分」，顯在其採集尿液
      檢體完成之後，則該次就醫所使用之藥物顯與本次檢體無
      關，不足以影響鑑定內容。又觀諸其尿液檢驗結果，其尿
      液中所含安非他命、甲基安非他命之濃度甚高（安非他命
      407NG/ML，甲基安非他命12106NG/ML），顯非單純服用藥
      物所致，且依前開有關鑑驗方法之說明，亦可明確排除因
      服用藥物呈偽陽性反應之可能。
（四）被告又辯稱：扣案物品俱與伊無涉，不能執此證明其犯罪
      云云。查被告雖獨自在上址六樓居住，但人員往來複雜，
      此觀本案係其兄長林聰賢報警處理自明。雖本件扣案之物
      品確有可能係被告友人施用毒品後所遺留，但此與被告有
      無施用毒品無涉，依前揭驗尿報告所載內容，已足徵被告
      在採尿前九十六小時內某時，有施用毒品之罪行，被告此
      部分之辯解縱屬事實，亦不能為其有利之認定。
二、按九十二年七月九日新修正並於九十三年一月九日施行之毒
    品危害防制條例刪除「二犯」及「三犯」之規定，一改修法
    前繁雜之處遇程序，僅將施用毒品者簡化區分為「初犯」「
    再犯」，並認施用毒品者係屬病患性犯人，以觀察、勒戒戒
    除其身癮，並以強制戒治去除其心癮。經觀察、勒戒或強制
    戒治執行完畢釋放後，若係五年後再犯該條例第十條施用毒
    品罪者，與同條例第二十條第一項、第二項關於「初犯」之
    處理方式相同，檢察官應先聲請法院裁定令被告入勒戒處所
    觀察、勒戒，並視有無繼續施用毒品傾向，決定應予釋放、
    為不起訴之處分，或應聲請法院裁定令入勒戒處所強制戒治
    ；若係五年內「再犯」同條例第十條施用毒品罪者，依同條
    例第二十三條第二項規定，檢察官則應依法追訴。觀諸該條
    例第二十條第三項之修正理由：「觀察、勒戒或強制戒治五
    年後再犯者，顯見前所實施之觀察、勒戒或強制戒治已足以
    遮斷其施用毒品之癮，為期自新及協助其戒除毒癮，對此五
    年後再犯者，爰明定仍適用初犯之規定，先經觀察、勒戒、
    強制戒治之程序。」及同條例第二十三條第二項之修正理由
    ：「為配合簡化施用毒品犯之刑事處遇程序，並鑑於經觀察
    、勒戒或強制戒治執行完畢釋放後五年內再犯者，其再犯率
    甚高，原據以實施之觀察、勒戒及強制戒治既已無法收其實
    效，自應施以刑事處遇。」顯然如施用毒品者係前經觀察、
    勒戒或強制戒治等治療程序執行完畢五年後，始再施用毒品
    之「初犯」，因前所執行之觀察、勒戒或強制戒治已足收戒
    除毒癮之效，自應重新執行觀察、勒戒或強制戒治等治療程
    序，並於治療程序執行完畢後，由檢察官為不起訴處分，毋
    庸對之追訴處罰；反之，在「再犯」之情形，因其先前所為
    治療程序顯未能收戒斷毒癮之效，且考量施用毒品者之再犯
    率偏高，乃簡化其刑事處遇程序，而逕予追訴處罰，不再施
    以治療程序。參酌上開立法理由，修正毒品危害防制條例就
    施用毒品者，祇於「初犯」及「五年後再犯」二種情形，有
    其追訴條件之限制，即須於初犯經觀察、勒戒或強制戒治釋
    放後，「五年內均無施用毒品之行為」，始能認其前所實施
    之觀察、勒戒或強制戒治已足遮斷毒癮，而得於五年後再犯
    時，再予適用初犯之規定，重行觀察、勒戒等程序。倘五年
    內已經再犯，被依法追訴處罰，縱其第三次（或第三次以上
    ）施用毒品之時間在初犯釋放五年以後，即與「五年後再犯
    」之情形有別，且因已於「五年內再犯」，顯見其再犯率甚
    高，原實施觀察、勒戒或強制戒治，已無法收其實效，而無
    五年戒斷期之存在，自無再經觀察、勒戒及強制戒治之必要
    ，應由檢察官逕行起訴，始符新法修正之本旨。經查，本案
    被告於八十九年間因施用毒品案件，經觀察、勒戒後，認有
    繼續施用毒品之傾向，經裁定送強制戒治執行後為檢察官不
    起訴處分；又於強制戒治九十一年三月四日執行完畢釋放後
    五年內，於九十二年間再因施用毒品為法院論罪科刑，有臺
    灣高等法院被告全國前案紀錄表附卷可憑，足認被告經上開
    觀察勒戒、強制戒治及科刑之執行，未足以遮斷其施用毒品
    之癮，自與前揭條例第二十條第三項之規定僅得適用於「再
    犯」之情形不合（此有最高法院九十五年度台非字第五九號
    判決可參），故本件公訴人逕向本院提起追訴，於法要無不
    合，附此陳明。綜上，本案事證明確，被告犯行堪以認定，
    應依法論科。
三、核被告所為，係犯毒品危害防制條例第十條第二項之施用第
    二級毒品甲基安非他命罪。其施用第二級毒品甲基安非他命
    前持有甲基安非他命之低度行為，應為施用之高度行為所吸
    收，不另論罪。爰審酌被告犯罪之動機、目的、手段，有多
    次施用毒品之紀錄，歷經觀察勒戒、強制戒治、科刑之執行
    ，仍無法戒絕惡習，顯見其自制力薄弱，犯罪所生之危害，
    犯罪後否認犯行之態度等一切情狀，量處有期徒刑五月，並
    諭知如易科罰金，以新臺幣一千元折算一日之標準，以資儆
    懲。
四、扣案之甲基安非他命一包（扣案淨重０．０八七０公克，經
    取樣０．０００二公克檢驗用罄，驗餘淨重０．０八六八公
    克），係第二級毒品，有交通部民用航空局航空醫務中心九
    十九年十月十五日航藥鑑字第０九九六四七三號毒品鑑定書
    一紙可稽（偵卷第四十八頁），雖無證據證明係被告所有，
    但屬違禁物，應依毒品危害防制條例第十八條第一項前段沒
    收銷燬之；至取樣檢驗之０．０００二公克業已檢驗用罄，
    自無庸為沒收銷燬之諭知。另在被告住處扣得之吸食器一組
    ，因其住處往來人員複雜，無證據證明屬被告所有，亦不於
    本案中為沒收之宣告，附此敘明。
據上論斷，應依刑事訴訟法第第二百九十九條第一項前段，毒品
危害防制條例第十條第二項、第十八條第一項前段，刑法第十一
條前段、第四十一條第一項前段，判決如主文。
本案經檢察官李超偉到庭執行職務。
中    華    民    國   100    年    3     月    10    日
                        刑事第一庭  法  官  鄭水銓
以上正本證明與原本無異。
如不服本判決，應於收受送達後十日內向本院提出上訴書狀，其
未敘述上訴之理由者並得於提起上訴後十日內向本院補提理由書
（均須按他造當事人之人數附繕本）。
                                    書記官  洪紹甄
中    華    民    國   100    年    3     月    10    日
附錄本案論罪科刑法條全文：
毒品危害防制條例第十條：
施用第一級毒品者，處六月以上五年以下有期徒刑。
施用第二級毒品者，處三年以下有期徒刑。